【裁判字號】    89,判,186
【裁判日期】    890120
【裁判案由】    地價稅
【裁判全文】
行  政  法  院  判  決                            八十九年度判字第一八六號
    原      告  甲○○
    被      告  彰化縣稅捐稽徵處
右當事人間因地價稅事件，原告不服財政部中華民國八十七年十二月十五日台財訴第
000000000號再訴願決定，提起行政訴訟。本院判決如左︰
    主  文
原告之訴駁回。
    事  實
緣原告所有坐落彰化縣員林鎮○○段五九七、六○○地號及同鎮○○段一一六四、一
一六六地號計四筆持分土地（應有部分各為二四六二四分之四四○九），經被告核定
課徵八十五年度地價稅為新台幣（以下同）四九、七五四元。原告對其中坐落彰化縣
員林鎮○○段六○○地號及同鎮○○段一一六六地號兩筆土地（下稱系爭土地）部分
不服，主張自日據時代迄今仍作農業使用，應改課田賦等語，申請復查，未獲變更，
提起一再訴願，均遭決定駁回，遂提起行政訴訟。茲摘兩造訴辯意旨如次：
原告起訴意旨略謂︰一、查土地稅法第二十二條第一項第二款規定「都市土地其公共
設施尚未完竣前，仍作農業用地使用者，徵收「田賦」，土地稅法施行細則第二十三
條第一項規定「本法第二十二條第一項第二款所稱公共設施尚未完竣前，指道路、自
來水、排水系統、電力等四項設施尚未建設完竣而言」，第二項規定「前項道路以計
畫道路能通行貨車為準，自來水及電力以可自計畫道路接通輸送者為準，排水系統以
能排水為準」，第三項規定：「公共設施完竣之範圍，應以道路兩旁鄰接街廓之一半
深度為準」。又彰化縣員林鎮公所11.員鎮建字第二六四九七號函稱「員林鎮○○
段一一六六地號之土地前之都市計畫四－七號道路（忠孝街）係於八十三年九月二十
一日由省住都局施設完竣。」二、原告所有員林鎮○○段六○○地號及仁愛段一一六
六地號持分土地屬都市計畫內之住宅區，目前仍作農業使用，該二筆土地面鄰四－七
號計畫道路（忠孝街）既係八十三年九月二十一日開闢完竣，豈能因大同路之計畫道
路開闢完竣，就認定全部土地之公共設施已完竣，自從八十年起課徵地價稅，漠另
一段計畫道路如「忠孝街」尚未開闢之事實，模糊認定合併完竣，足證明被告機關明
顯錯失又曲解公共設施範圍之含義，造成土地稅法施行細則第二十二條第一、二項與
第三項規定，相互矛盾，影響原告之權益，為此狀請鈞院鑒核，賜判決由被告查明實
情後，另為適法之處理等語。
被告答辯意旨略謂︰本案原處分係針對原告所有坐落彰化縣員林鎮○○段五九七、六
○○地號及同鎮○○段一一六四、一一六六地號計四筆持分土地核課八十五年度地價
稅四九、七五四元，原告於八十七年十二月十六日收到財政部八十七年十二月十五日
台財訴第000000000號再訴願決定書，未依規定期限循序提起行政訴訟，全
案業已確定。至原告不服「自八十年起課徵地價稅」乙節，經查原告因八十一年至八
十四年地價稅事件，不服本處八十六年十月十四日彰稅法字第五一三一八號復查決定
書所為處分提起行政救濟案，目前尚在財政部再訴願中。本案訴訟顯無理由，請予以
駁回等語。
    理  由
一、按「已規定地價之土地，除依第二十二條規定課徵田賦者外，應課徵地價稅。」
、「非都市土地依法編定農業用地或未規定地價者徵收田賦。但都市土地合於左列規
定者亦同：一、．．．。二、公共設施尚未完竣前，仍作農業用地使用者。」及「本
法第二十二條第一項第二款所稱公共設施尚未完竣前，指道路、自來水、排水系統、
電力等四項設施尚未建設完竣而言。前項道路以計畫道路能通行貨車為準；自來水及
電力以可自計畫道路接通輸送者為準；排水系統以能排水為準。公共設施完竣之範圍
，應以道路兩旁鄰接街廓之一半深度為準。．．．。」分別為土地稅法第十四條、第
二十二條第一項第二款及同法施行細則第二十三條所明定。次按「徵收田賦之土地，
如公共設施已完竣，應自完竣之次年期改課地價稅。」為財政部八十一年十一月二十
五日台財稅第八一○八七○六六四號函釋在案。二、本件原告所有系爭土地，係都市
計畫範圍內之土地，被告以系爭土地係已規定地價之土地，其中坐落彰化縣員林鎮○
○段六○○地號土地，前經彰化縣員林地政事務所八十一年五月二十八日員地三字第
二八六四號函送「員林鎮都市計畫公共設施完竣地區土地清冊」載列為公共設施完竣
地區，另彰化縣員林鎮○○段一一六六號土地，亦經工務單位之彰化縣員林鎮公所以
八十五年九月三十日員鎮建字第二二一八○號函證應屬公共設施完竣區，乃據以課徵
地價稅。原告雖訴稱：上開土地除面臨「大同路」外，尚面臨「忠孝街」計畫道路（
四－七號），後者係於八十三年九月二十一日始由省住都局設施完竣，且目前仍作為
農業使用，被告不能因「大同路」之計畫道路開闢完竣，即認定全部土地之公共設施
已完竣，從八十年起課徵地價稅云云。惟查系爭土地之公共設施既於八十三年九月二
十一日完竣，為原告所是認，且有其提出彰化縣員林鎮公所八十六年十一月二十七日
員鎮建字第二六四九七號函影本附卷足憑，無論是否作為農業使用，依首開法條規定
及函釋說明，均應自次年起課徵地價稅，則被告據以核課八十五年度地價稅，洵無不
合。一再訴願決定遞予維持，俱屬妥適。起訴意旨為無理由，應予駁回。又本件原告
係於八十七年十二月十六日收受再訴願決定書，並於八十八年二月六日向本院提起行
政訴訟；是其起訴尚未逾期，併此明。
據上論結，本件原告之訴為無理由，爰依行政訴訟法第二十六條後段，判決如主文。
中    華    民    國     八十九      年      一      月      二十       日
                    行 政 法 院 第 四 庭
                                審 判 長 評  事      葉  振  權
                                         評  事      吳  錦  龍
                                         評  事      吳  明  鴻
                                         評  事      尤  三  謀
                                         評  事      陳  光  秀
右  正  本  證  明  與  原  本  無  異
                                         法院書記官  葛  雅  慎
中    華    民    國     八十九      年      一      月     二十一      日


司法院資訊處製作；財團法人民間司法改革基金會備份。
